【裁判字號】    95,重上更(四),26
【裁判日期】    950613
【裁判案由】    殺人
【裁判全文】
臺灣高等法院高雄分院刑事判決    95年度重上更(四)字第26號
上  訴  人
即  被  告  丁○○
指定辯護人  本院公設辯護人  甲○○
上列上訴人因殺人案件，不服臺灣高雄地方法院92年度重訴字第
16號中華民國92年9 月15日第一審判決（起訴案號：臺灣高雄地
方法院檢察署91年度偵字第25650 號），提起上訴，判決後，經
最高法院第四次發回更審，本院判決如下：
     主  文
原判決關於丁○○殺人部分及定執行刑撤銷。
丁○○殺人，處有期徒刑拾伍年，褫奪公權拾年。
     事  實
一、丁○○與郭勤益、乙○○、吳仁傑（分經本院前審判處有期
    徒刑2 年7 月；10年，褫奪公權6 年；1 年確定）等人均彼
    此認識並有交情。緣因胡家豪前於郭勤益經營之中古車行兼
    職擔任業務工作，雙方因佣金問題時生齟齬。民國（下同）
    91年11月20日凌晨3 時許，胡家豪電邀友人洪瓊宗一同前往
    高雄市前金區○○○街104 號2 樓郭勤益經營之「鈴俐時尚
    酒吧」，欲找郭勤益商議佣金問題，並電邀友人張欽棠前往
    上開酒吧討論事情，至是日凌晨3 時30分許，洪瓊宗駕駛車
    號ZM-2640 號自用小客車搭載胡家豪抵達該酒吧，2 人先與
    張欽棠同桌飲酒。此時郭勤益因與丁○○在他處飲酒，於郭
    勤益以行動電話向酒吧1 樓之乙○○確認胡家豪已到達後，
    隨即與丁○○2 人開車返回酒吧，途中郭勤益告知丁○○，
    回酒吧後要訓斥胡家豪等語。嗣郭勤益返回後邀請胡家豪與
    洪瓊宗同桌飲酒，丁○○亦在埸陪同。席間，郭勤益出言數
    落訓斥胡家豪，不久，郭勤益見有客人到酒吧捧場，遂先行
    過去招呼，洪瓊宗亦走出酒吧接聽行動電話，獨留丁○○與
    胡家豪同桌飲酒，因胡家豪數度大聲吆喝要郭勤益過來飲酒
    ，引起丁○○不滿，2 人發生衝突，郭勤益見狀，告以要吵
    到樓下去吵。此時丁○○竟基於妨害胡家豪自由之犯意，將
    胡家豪強拉到樓下及強押到酒吧1 樓騎樓，擬將之強押上停
    放於酒吧騎樓即光復三街路旁原由洪瓊宗所駕駛之ZM-264 0
    號自用小客車內，惟因無法取得該車鑰匙而作罷。丁○○旋
    又將之押往停放於酒吧對街即文武二街旁，平日由乙○○駕
    駛之車號J5-0353 號自用小客車內，因胡家豪反抗，丁○○
    遂基於普通傷害之犯意，先徒手毆打胡家豪，接續以鋁球棒
    毆擊，此時胡家豪趁隙逃脫，吳仁傑在旁見聞，竟基於幫助
    丁○○等人妨害胡家豪自由之犯意，推擠拉扯胡家豪，使胡
    家豪無法即時逃離現場，致使丁○○得以承上開傷害之犯意
    ，持鋁球棒繼續毆擊胡家豪之腿部及手臂，並將已受重創之
    胡家豪押入前述自用小客車後座。此時，已自2 樓隨後跟下
    1 樓之郭勤益，原本已對於胡家豪有所不滿，又見胡家豪與
    丁○○2 人在其所經營之酒吧拉扯爭執、影響其酒吧之經營
    ，於是基於與丁○○、乙○○共同妨害胡家豪自由及普通傷
    害之犯意聯絡，指示丁○○、乙○○將胡家豪載離該酒吧外
    教訓，喝稱：「載出去處理！」（台語）等語，乙○○聞言
    ，從吧台上拿取1 支水果刀，郭勤益則交予鹽巴1 包，丁○
    ○則取得鋁球棒1 支，乙○○隨即駕駛上揭J5-0353 號自用
    小客車後載胡家豪及丁○○離去。
二、丁○○在車內原告知乙○○將車開往高雄縣大樹鄉方向，惟
    因乙○○對前往大樹鄉路線不熟，即自行決定將車開往高雄
    縣大寮鄉偏遠處，及至同日凌晨5 時9 分許，車行至高雄縣
    大寮鄉○○村○○路往南方向300 公尺處東向高屏溪河床產
    業道路內近700 公尺之偏遠處，丁○○即喝令胡家豪以爬行
    方式爬出車外，胡家豪爬出車外後，即向乙○○懇求，乙○
    ○乃以其所有0000000000號行動電話撥打郭勤益所使用0000
    000000號行動電話，撥通後交由胡家豪與郭勤益對話，電話
    中，胡家豪一再要求郭勤益不要如此待他。郭勤益已知胡家
    豪身陷之處境，未出言制止，仍然默許丁○○、洪瑩任2 人
    傷害胡家豪，丁○○等胡家豪掛斷電話後，為防止其對外聯
    絡求援，即命其交出身上所有皮包、證件及手機等足以辨識
    其身分之物件，惟因胡家豪身著背心，其中1 支GSP1800 型
    手機置於襯衫胸口處未被發現，丁○○即承上開普通傷害之
    犯意，接續持鋁球棒毆擊跪在地上之胡家豪腿部、背部數下
    ，經乙○○制止後始罷手，其間另拿出水果刀在胡家豪後背
    腰部劃4 刀，再用鹽巴灑在劃傷之傷口上，乙○○見狀即對
    丁○○說：「走了」等語（表示教訓夠了），惟丁○○因將
    胡家豪毆打及凌虐至此地步，因恐倘若留活口，將惹禍上身
    ，即回以乙○○：「如果今天他（指胡家豪）不出事，換我
    有事」等語，乙○○聞言，未加制止逕自前去倒車。斯時，
    丁○○已變更原有之普通傷害犯意，明知朝一般人之頭部猛
    力毆擊，將足以致人於死，竟仍基於殺人之犯意，持鋁球棒
    猛力毆擊胡家豪後腦部4 下，致胡家豪失去知覺（無法證明
    當場死亡），終因頭部鈍器傷致頭皮下血腫形成，頭顱骨嚴
    重骨折，腦部呈瀰漫性蜘蛛網膜下出血而死亡，而乙○○於
    倒車時自車子後照鏡看到丁○○手持鋁球棒往胡家豪之頭頸
    部毆擊，未出聲制止，隨即開車載丁○○離開現場。途中，
    乙○○接獲郭勤益來電詢問結果，經乙○○告知將胡家豪打
    昏，郭勤益聞言則與乙○○、丁○○2 人相約前往高雄市○
    ○路上「萊茵河餐廳」見面，丁○○於車行經高雄縣鳳山市
    ○○路某處，將鹽巴隨意往車外丟棄。及至餐廳時，又將作
    案用之鋁球棒、水果刀各1 支分別棄置於餐廳對面騎樓旁及
    水溝中，再進入餐廳，告知郭勤益案發詳細情形，郭勤益則
    稱「處理了就算了」（台語）等語。丁○○則趁隙另將胡家
    豪所交付之皮包、證件丟棄於餐廳廁所垃圾桶中，並另行起
    意，意圖為自己不法之所有，將胡家豪所交付之GSP1800 型
    手機1 支，變易持有為所有之意思，予以侵占入己（侵占罪
    部分業經判刑確定）。同日上午7 時30分許，經路人洪朝來
    發現胡家豪屍體，報警處理。胡家豪全身受有多處鈍器傷、
    切割傷痕跡，計有：(1)頭部鈍器傷（左眶部淤傷約2 ×1.
    6 公分，眼鞏膜有出血右眶部淤傷約1.5 ×0.5 公分，眼
    鞏膜有出血鼻部淤傷約1.8 ×1 公分右頰部淤傷約3×2
    公分人中處淤傷嘴唇部淤傷、上嘴唇約4 ×2 公分、下
    嘴唇約2.5 ×1.5 公分、嘴唇粘膜層均有裂傷痕跡後頭部
    有頭皮下血腫形成，右頂部－顳部－枕部有血腫形成，約12
    ×10公分，左頂部－顳部－枕部有血腫形成，約11×8公 分
    ）、(2)胸部鈍器傷（左胸部有一個圓形之印痕，約5×5公
    分，疑為手機所致。右前胸部淤傷約4 ×3 公分左上胸
    部淤傷約3 ×1.5 公分）、(3)背部鈍器傷（左上背部有大範
    圍之淤傷約18×8 公分）、(4)背部銳器傷（下背部有4 處切
    割傷：距離頭頂59 公 分處，長22.7公分距離頭頂60.2
    公分處，長22.3公分距離頭頂62.2公分處，長24.5公分
    距離頭頂68公分處，長18公分）、(5)四肢鈍器傷（左上肢
    於左後肘部及左前臂後部有擦傷及淤傷，擦傷為2.8 ×1.6
    公分，淤傷為6 ×2. 5 公 分左手腕部淤傷約5.5 ×5 公
    分右手背食指淤傷約5. ×1.5公分左大腿背部淤傷，成
    平行直條狀，範圍約20 .5 ×4 公分，2 條平行直條狀之淤
    傷痕跡間隔約1 公分寬左小腿後部淤傷約3 ×3 公分），
    最後因頭部鈍器傷導致頭皮下血腫形成，頭顱骨嚴重骨折，
    腦部呈瀰漫性蜘蛛網膜下出血而約於凌晨5 時30分許死亡。
    嗣經警於胡家豪身上取出未交給丁○○之手機，查出胡家豪
    身分；另乙○○於警未發覺其犯罪前，向警方人員自首而循
    線查獲上情，並於丁○○身上起出胡家豪所有之GSP1800 型
    手機1 支。
三、案經高雄縣政府警察局林園分局移送臺灣高雄地方法院檢察
    署檢察官偵察起訴。
     理  由
甲、程序方面：
  一、按被告以外之人（包括證人、鑑定人、告訴人、被害人及
      共同被告等）於檢察事務官、司法警察官或司法警察調查
      中所為之陳述，與審判中不符時，其先前之陳述具有較可
      信之特別情況，且為證明犯罪事實存否所必要者，得為證
      據，刑事訴訟法第159 條之2 定有明文。本件證人即共同
      被告乙○○於警詢中證稱：「（丁○○為何要毆打胡家豪
      致死？）因當時丁○○跟我說，如果不將胡家豪打死，他
      有通緝在案會出事，胡家豪會叫警察抓他，我當時有向丁
      ○○勸阻，要將胡家豪送往有人的地方，但丁○○不肯，
      丁○○告訴我：假如胡家豪如果不死他會有事」等語（見
      警卷第20頁至第21頁），嗣於原審、本院前審及本院本次
      審理中均改稱：是胡家豪說「如果今天我沒有事，換你有
      事。」云云（見原審卷第110 頁；本院上重訴卷第242 頁
      ）。其於警詢中及法院審理時之供述已有前後陳述不符之
      情形，本院審酌上開證人係與被告同往命案現場之人，且
      事後並向警方自首而接受裁判，上開證人應無故意設詞誣
      陷之可能及必要，再參諸該證人係於案發後之翌晨1 時許
      即向警方自首而製作筆錄，當時記憶猶新，且其係先於被
      告丁○○接受詢問，未與丁○○見面，未受外力干擾，其
      又係欲自首犯罪，為其製作筆錄之警員當亟思瞭解案情，
      仔細聽其陳述，應不可能誘導其為不實之供述。況衡諸當
      時被害人已身受重創，且任由被告丁○○在傷口上灑鹽凌
      虐，應無再予揚言放話之可能，揆諸上開說明，其於警詢
      中所為之陳述，客觀上應具有較審理時之陳述可信之特別
      情況，且亦為證明犯罪事實存否所必要，依上揭規定，其
      於警詢中之證言自具有證據能力。
  二、除上開證人乙○○外，本案其他被告以外之人於審判外之
      陳述，雖屬傳聞證據，惟業經被告及其辯護人於本院審理
      時，表示同意作為證據，本院審酌該等審判外陳述，並無
      不當取供之情形，認以之作為本案之證據亦屬適當，依刑
      事訴訟法第159 條之5 之規定，應均認具有證據能力。
乙、實體方面：
  一、訊據上訴人即被告丁○○對於上揭如何與乙○○強押被害
      人胡家豪至上開高雄縣大樹鄉案發地點，以鋁棒毆打並在
      胡家豪傷口上灑鹽巴凌虐，胡家豪傷重死亡之事實，固坦
      承不諱，惟矢口否認有殺人之犯意，辯稱：伊只是要以上
      開毆打凌虐之方式教訓胡家豪而已，並無置其於死之意思
      ，係因伊在胡家豪傷口灑鹽巴後臨走時，胡家豪對伊說：
      「如果今天我不出事，換你有事」等語，依受上開言語所
      激，遂再持鋁棒毆打他，但不知有無打到他頭部，伊並未
      向乙○○說：「如果今天他（指胡家豪）不出事，換我有
      事」之語，伊原無殺害胡家豪之意思，應係犯傷害致死罪
      而非殺人罪云云。經查：
    (一)被告上揭供認部分，並經證人即被害人胡家豪之友人洪瓊
      宗於警詢、偵查及原審審理時時指證被害人遭被告丁○○
      等人強押下樓及上車各情（見警卷第50頁；偵查卷第44至
      46頁；原審卷第179 至182 頁）。證人吳智偉、王詩岑於
      警詢及偵查中證述被告丁○○毆打被害人，共犯郭勤益喝
      稱：載出去處理等情（見警卷第29至31頁、第40頁；偵查
      卷第25頁、第29頁、第106 至107 頁）。證人即共犯乙○
      ○於本院前審審理中結證稱：伊與被告丁○○取得水果刀
      、鋁球棒及鹽巴等物後，將被害人押至高屏溪，其間曾以
      行動電話聯絡郭勤益，被告丁○○旋持鋁球棒毆打被害人
      ，並用水果刀劃傷被害人身體後，在傷口上灑上鹽巴，伊
      倒車時確實有看到被告丁○○毆打被害人，嗣即開車搭載
      被告丁○○離去等語（見偵卷第29頁；本院上重訴卷第
      241 至143 頁；上重更(一)卷(二)第59至62頁）：證人洪朝來
      於原審審理時證述發現被害人死亡各情（見原審卷第181
      頁）綦詳，互核一致。此外，並有電話通聯紀錄及現場圖
      等在卷可考，被告丁○○上開自白核與事實相符，堪信為
      真實。
（二）被害人全身受有多處鈍器傷、切割傷痕跡，計有：(1)頭部
      鈍器傷（左眶部淤傷約2 ×1.6 公分，眼鞏膜有出血
      右眶部淤傷約1.5 ×0.5 公分，眼鞏膜有出血鼻部淤傷
      約1.8 ×1 公分右頰部淤傷約3 ×2 公分人中處淤傷
      嘴唇部淤傷、上嘴唇約4 ×2 公分、下嘴唇約2. 5×1.
      5 公分、嘴唇粘膜層均有裂傷痕跡後頭部有頭皮下血腫
      形成，右頂部－顳部－枕部有血腫形成，約12×10公分，
      左頂部－顳部－枕部有血腫形成，約11×8 公分）、(2)胸
      部鈍器傷（左胸部有一個圓形之印痕，約5 ×5 公分，
      疑為手機所致。右前胸部淤傷約4 ×3 公分左上胸部
      淤傷約3 ×1.5 公分）、(3)背部鈍器傷（左上背部有大範
      圍之淤傷約18×8 公分）、(4)背部銳器傷（下背部有四處
      切割傷：距離頭頂59公分處，長22.7公分距離頭頂60
      .2公分處，長22.3公分距離頭頂62.2公分處，長24.5公
      分距離頭頂68公分處，長18公分）、(5)四肢鈍器傷（
      左上肢於左後肘部及左前臂後部有擦傷及淤傷，擦傷為2.
      8 ×1.6 公分，淤傷為6 ×2.5 公分左手腕部淤傷約5.
      5 ×5 公分右手背食指淤傷約5.×1.5 公分左大腿背
      部淤傷，成平行直條狀，範圍約20.5×4 公分，2 條平行
      直條狀之淤傷痕跡間隔約1 公分寬左小腿後部淤傷約3
      ×3 公分），而因頭部鈍器傷導致頭皮下血腫形成，頭顱
      骨嚴重骨折，腦部呈瀰漫性蜘蛛網膜下出血而死亡等情，
      已經檢察官督同法醫師相驗屍體屬實，製有勘驗筆錄、鑑
      定驗斷書、解剖紀錄報告、相驗屍體證明書及現場照片等
      附卷可稽（見相驗卷第2 頁至第3 頁、第6 頁、第10頁至
      第22頁、偵查卷第72頁至第84頁、警卷第79頁至第88頁）
      ，足徵被害人確係因遭被告丁○○徒手毆打臉部、以鋁球
      棒毆擊腿部、手臂及持刀劃割後背腰部，以致身上有多處
      鈍器傷、切割傷，最後因頭部鈍器傷導致頭皮下血腫形成
      ，頭顱骨嚴重骨折，腦部呈瀰漫性蜘蛛網膜下出血而傷重
      死亡，洵堪認定。
（三）被告丁○○雖辯稱：伊未向乙○○陳稱「如果今天他（指
      胡家豪）不出事，換我有事」而是被害人胡家豪對伊說：
      「如果今天我不出事，換你有事」，伊受其言語所激，才
      又持鋁棒打他，不知有沒有打到他頭部云云。惟查證人即
      共同被告乙○○於警詢中已證稱：「…我將車號J5-0353
      號自小客車調頭要離開之際，丁○○又持鋁棒毆打胡家豪
      頭部猛打很多下後再上車離開現場」「（丁○○為何要毆
      打胡家豪致死？）因當時丁○○通緝在案會出事，胡家豪
      會叫警察抓他，我當時有向丁○○勸阻，要將胡家豪送往
      有人的地方，但丁○○不肯，丁○○告訴我：假如胡家豪
      如果不死他會有事」等語（見警卷第18頁、第20頁、第21
      頁），即被告於警詢時亦供承：伊將鹽巴抹在胡家豪之傷
      口上，逼問他要再亂講嗎（指其與郭勤益之糾紛），他回
      答：「沒有」，伊就再持用鋁棒連續重打他頭4 下後，立
      即收拾鋁球棒、水果刀、鹽等兇器叫乙○○開車循原路離
      去等語（見警卷第3 、4 頁），其於檢察官偵查時仍供稱
      ：「我在他身上劃3 、4 刀灑鹽，洪一直在旁什麼都沒說
      ，只說『好了』，那意思好像說打夠了不必再打了」，「
      我自己要打他頭，打他頭4 下，當時死者趴在地上，洪在
      車上等語（見偵查卷第31頁），均未提及胡家豪有上開言
      語激怒之情事；而證人乙○○係與被告同往命案現場之人
      ，且事後向警方自首而接受裁判，素與被告並無仇隙，此
      為被告丁○○所不爭執，上開證人應無故意設詞誣陷之可
      能及必要，其在警詢時之陳述應堪信為真實，況衡諸當時
      被害人已身受重創，且任由被告丁○○在傷口上灑鹽凌虐
      ，應無再予揚言放話之可能。證人嗣於原審、本院前審及
      本院本次審理中改稱：是胡家豪說「如果今天我沒有事，
      換你有事。」云云（見原審卷第110 頁；本院上重訴卷第
      24 2頁），本院本次審理時並翻稱當時伊在車內，只聽到
      他們2 人在爭吵，並未看到被告丁○○打胡家豪等語，顯
      係護被告丁○○之詞，並不足取，被告上開辯解，亦係
      卸責之詞，不足採信。
（四）被告丁○○原係受郭勤益之授意，與乙○○共同將被害人
      胡家豪帶往外頭毆打教訓而已，已據被告與乙○○供陳在
      卷，胡家豪遭毆打求饒，並為被告在其傷口上灑鹽後，乙
      ○○認為教訓夠了，即催促被告離去，此情為被告所不否
      認，足見乙○○與被告原只有傷害之意思，係被告於臨去
      時，以其因兵役案通緝中，恐胡家豪不死，會報警抓打，
      遂獨自萌殺人之犯意，再持鋁棒猛打胡家豪頭部要害，致
      胡家豪頭皮下血腫、頭顱骨嚴重骨折，腦部呈瀰漫性蜘蛛
      網膜下出血而傷重死亡，觀諸其對乙○○為如上之言語後
      ，即朝胡家豪之頭部要害毆打，且頭部傷勢之嚴重，顯見
      其用力甚猛，殺意之堅，被告辯稱並無殺人之犯意云云，
      應不可採。又乙○○於欲行離去正倒車時，雖見被告丁○
      ○持鋁棒毆擊被害人胡家豪頭部，而未下車阻止，隨即開
      車載被告離去，然被告毆擊被害人數下僅在須臾之間，縱
      欲加阻止，時間上亦屬不及，殊難以其未加阻止，即認其
      就被害人之死亡，主觀上或客觀上已有預見，而應與被告
      負共同殺人之責任。又被害人死亡後，經檢察官督同法醫
      師相驗結果，雖認被害人死亡之時間為91年11月20日上午
      5 時許，然觀諸被告於抵達案發地點後，命被害人以爬行
      方式爬出車外，被害人於爬出車外後，向乙○○求饒，乙
      ○○即以其行動電話撥打郭勤益之行動電話聯絡，此時為
      是日上午5 時9 分許，有通聯紀錄在卷可稽，而通話後，
      又歷經被告等令被害人交出身上之證件等物，並持續毆打
      被害人，再由被告在被害人腰部劃4 刀後在傷口上灑鹽，
      被告恐留活口將惹禍上身，乃再持鋁棒毆打被害人頭部，
      而據證人乙○○於警訊時陳稱：「丁○○於胡家豪死亡後
      ，有搜括其身上皮包及行動電話1 支」等語（見警卷第19
      頁），亦可見被害人係在遭被告持鋁棒毆打頭部要害後，
      即當場死亡，而估算被告於5 時9 分許後上開持續之動作
      ，應有20分之時間，是本院認被害人死亡之時間應係在是
      日上午約5 時30分許。
（五）綜上所述，被告丁○○罪證已甚明確，犯行洵堪認定，應
      予依法論科。
二、核被告丁○○所為，係犯刑法第271 條第1 項之殺人罪、第
    302 條第1 項之妨害自由罪。又被告丁○○先前後所為傷害
    被害人之行為，屬妨害自由、殺人之部分行為，不另論罪。
    被告丁○○與郭勤益、乙○○間就上開妨害自由犯行，有犯
    意聯絡及行為分擔，應依刑法第28條論以共同正犯。被告丁
    ○○所犯殺人、妨害自由二罪間，有方法結果之牽連關係，
    應依刑法第55條牽連犯之規定，從一重之殺人罪處斷。
三、原審以被告丁○○（侵占罪除外）部分罪證明確，因予論罪
    科刑，固非無見；惟查：(一)本件被告丁○○係於持水果刀向
    被害人之腰背部劃4 刀並灑鹽巴加以凌虐後，擔心被害人事
    後報復或報案，始將原本傷害之犯意提升為殺人之直接故意
    。原判決認被告等人在酒吧內，被告丁○○與被害人發生衝
    突，經共犯郭勤益示意將之帶至酒吧外處理之際，即起意殺
    人，認定事實已有違誤。(二)又被告丁○○係單獨起意殺害被
    害人，與乙○○、郭勤益無犯意之聯絡及行為分擔，原判決
    依共同殺人罪論處，亦有未洽，又被告丁○○事後已賠償被
    害人家屬新台幣（下同）10萬元，且於本院歷次審理中坦承
    大部分犯行，為檢察官所不爭，原審未及審酌此部分有利於
    被告丁○○之事實，同有未合。被告丁○○以：本件係因被
    害人挑動始憤而再予毆打，且無殺人之犯意，應僅負傷害致
    死罪責云云，固無理由，惟原判決既有上開可議之處，仍屬
    無可維持，應由本院將原判決關於被告丁○○共同殺人暨定
    執行刑部分予以撤銷改判。爰審酌被告丁○○僅因細故，即
    夥同郭勤益、乙○○等人強押被害人至偏僻處加以傷害凌虐
    ，嗣併起意殺害被害人，手段兇殘，惡性非輕，惟其犯罪時
    甫滿20歲，年輕氣盛，未及深慮，而觸犯刑章，念其前無任
    何刑事前科紀錄，有台灣高等法院被告前案紀錄表在卷可按
    ，犯罪後已深表悔悟，事後已賠償被害人家屬10萬元，被害
    人父親丙○○於本院前審亦有原宥之意（見本院上更(三)字卷
    第105 頁），且被告於本院歷次審理中均坦承大部分犯行等
    其他一切情狀，認尚無將之與世隔絕之必要，爰量處有期徒
    刑15年，並依其犯罪性質，認有褫奪公權之必要，爰併予宣
    告褫奪公權拾年，被告等人犯罪所用之水果刀、鋁球棒各1
    支及鹽巴1 包，均已經被告丁○○丟棄，顯已滅失，因其性
    質非屬違禁物，且為避免日後執行之困難，不併予宣告沒收
    。
四、公訴意旨另以：被告丁○○於上述時地，以非法方法限制被
    害人胡家豪之行動自由之際，見洪瓊宗前來制止，竟出言「
    再過來，就知道會死了」等語（台語）恐嚇洪瓊宗，使洪瓊
    宗因而心生畏懼，因認被告丁○○另涉有犯刑法第305 條之
    恐嚇危害安全罪云云。公訴人認被告丁○○涉有上開恐嚇罪
    嫌，係以告訴人洪瓊宗於91年11月22日偵查中之指訴為其論
    據（見偵查卷第45頁）。惟查證人洪瓊宗於警詢時並未有上
    開被恐嚇之指訴，及至原審調查時亦僅證稱：「丁○○跟我
    說沒有你的事，叫我閃到一邊去」等語（見原審卷第179 、
    180 頁），顯見證人前後指訴不一，其陳述非無瑕疵可指，
    尚難遽信為真實。此外，復查無其他積極證據足認被告丁○
    ○另犯有上開恐嚇犯行，本應為其無罪之諭知，惟公訴人認
    此部分與前揭起訴論罪科刑部分，有牽連犯之裁判上一罪之
    關係，故不另為無罪之諭知。
五、被告丁○○另犯侵占罪部分，業經本院前審判刑確定在案，
    不予論列，附此說明。
據上論斷，應依刑事訴訟法第369 條第1 項前段、第364 條、第
299 條第1 項前段，刑法第271 條第1 項、第302 條第1 項、第
55條、第37條第2 項，罰金罰鍰提高標準條例第1 條前段，判決
如主文。
本案經檢察官陳宗吟到庭執行職務。
中    華    民    國    95    年    6     月    13    日
                  刑事第四庭    審判長法  官  蕭權閔
                                      法  官  黃蕙芳
                                      法  官  陳吉雄
以上正本證明與原本無異。
如不服本判決應於收受本判決後10日內向本院提出上訴書狀，其
未敘述上訴理由者，並得於提起上訴後10日內向本院補提理由書
狀（均須按他造當事人之人數附繕本）「切勿逕送上級法院」。
中    華    民    國    95    年    6     月    14    日
                                      書記官  梁美姿
附錄本判決論罪科刑法條：
中華民國刑法第271條第1項：
(普通殺人罪)
殺人者，處死刑、無期徒刑或10年以上有期徒刑。
中華民國刑法第302條第1項：
(剝奪他人行動自由罪)
私行拘禁或以其他非法方法，剝奪人之行動自由者，處5 年以下
有期徒刑、拘役或300 元以下罰金。
                                                     FK


司法院資訊處製作；財團法人民間司法改革基金會備份。
